【裁判字號】    98,交聲,3759
【裁判日期】    981127
【裁判案由】    違反道路交通管理處罰條例聲明異議
【裁判全文】
臺灣臺北地方法院交通事件裁定        98年度交聲字第3759號
原處分機關  交通部公路總局臺北區監理所板橋監理站
異  議  人
即受處分人  甲○○
上列異議人即受處分人因違反道路交通管理處罰條例事件，對於
交通部公路總局臺北區監理所板橋監理站民國98年8 月21日所為
之處分（原處分案號：板監裁字第裁41-C00000000號）聲明異議
，本院裁定如下：
    主      文
原處分關於罰鍰新臺幣肆萬伍仟元部分撤銷。
其餘異議駁回。
    理      由
一、異議意旨略以：異議人即受處分人甲○○沒工作，本身沒有
    經濟能力，仰賴年邁父母撫養，附上村長證明書一份，請從
    輕量處，為此聲明異議云云。
二、法規適用：
（一）按汽車駕駛人飲用酒類或其他類似物後，吐氣所含酒精濃
      度超過每公升0.25毫克或血液中酒精濃度超過百分之0.05
      以上者，不得駕車，道路交通安全規則第114 條第2 款定
      有明文；又汽車駕駛人，駕駛汽車經測試檢定酒精濃度超
      過規定標準者，處新臺幣15,000元以上60,000元以下罰鍰
      ，並當場移置保管該汽車及吊扣其駕駛執照1 年，並應接
      受道路交通安全講習；再汽車駕駛人違反本條例規定，應
      受吊扣駕駛執照處分，於汽車駕駛人係無駕駛執照駕車者
      ，在所規定最長吊扣期間內，不得考領駕駛執照，道路交
      通管理處罰條例第24條第1 項第2 款、第35條第1 項第1
      款及第67條第6 項亦有明文規定。
（二）次按94年2 月5 日公布，於95年2 月5 日施行之行政罰法
      第26條規定：「一行為同時觸犯刑事法律及違反行政法上
      義務規定者，依刑事法律處罰之。但其行為應處以其他種
      類行政罰或得沒入之物而未經法院宣告沒收者，亦得裁處
      之。前項行為如經不起訴處分或為無罪、免訴、不受理、
      不付審理之裁判確定者，得依違反行政法上義務規定裁處
      之」，此即所謂一事不二罰原則，究其立法目的，係因一
      行為同時觸犯刑事法律及違反行政法上義務規定時，由於
      刑罰與行政罰同屬對不法行為之制裁，而刑罰之懲罰作用
      較強，故依刑事法律處罰，即足資警惕時，實無一事二罰
      再處行政罰之必要。是因同時觸犯刑事法律及違反行政法
      上義務規定之行為，行政機關得否科以與刑罰相類之行政
      罰處罰，端視該行為之刑事訴追或審判程序終局結果而定
      ，在刑事訴追、審判程序尚未終局確定前，行政機關自不
      得逕予裁罰，至於沒入或其他種類行政罰，因兼具維護公
      共秩序之作用，其內容具有特殊性，與行政目的之達成密
      切攸關，行政機關自仍得併予裁處。此所稱「其他種類行
      政罰」，係指違反行政法上之義務應受「裁罰性」之「不
      利處分」而言，依行政罰法第2 條規定，應包括行政上限
      制或禁止效力之吊扣證照、禁止考領駕照及強制施以道路
      交通安全講習等處分在內。
（三）又刑事訴訟法第253 條之1 所指之緩起訴處分，其內容、
      要件與依刑事訴訟法第252 條所為之不起訴處分迥異，緩
      起訴處分為介於起訴、與微罪職權不起訴間之緩衝設計，
      而檢察官為緩起訴處分時，依刑事訴訟法第253 條之2 第
      1 項規定對被告所為之指示及課予之負擔，雖非刑罰，但
      對被告而言，仍有財產減少及自由受限之影響，在性質上
      具有實質制裁之效果。又經檢察官為緩起訴處分者，於緩
      起訴之猶豫期間內，檢察官可對其持續觀察，若認其顯無
      反省警惕之情或根本欠缺反省警惕之能力即符合刑事訴訟
      法第253 條之3 第1 項所列3 款情形者，得依職權或依告
      訴人之聲請，將緩起訴處分撤銷，並依法追訴。申言之，
      在緩起訴處分之猶豫期間內，刑事訴追程序仍未終局確定
      ，此與不起訴處分確定後，刑事訴追程序終結，檢察官原
      則上不得就同一行為再行起訴之法律效果迥異。是上開行
      政罰法第26條第2 項並未明列「緩起訴處分」，自不宜逕
      自以緩起訴處分之性質與不起訴處分相同而任意擴張解釋
      ，故行政罰法第26條第2 項於緩起訴處分並無適用之餘地
      。準此，經檢察官為緩起訴處分之行為，須待緩起訴處分
      實質確定時，亦即緩起訴期間屆滿且未被撤銷者，被告才
      最終地確定免於受刑事訴追。是此際依行政罰法第26條第
      2 項之立法意旨，原處分機關始得為行政裁罰，亦即在緩
      起訴期間內，該緩起訴處分仍有被撤銷之可能，原處分機
      關若同時依法為行政裁決，將使受處分人有遭受行政處罰
      及刑事訴追之危險，顯與行政罰法第26條規定之立法意旨
      相違背。
三、本件異議人於97年9 月21日凌晨2 時32分許，騎乘車號CYW-
    238 號重型機車，在臺北縣新店市○○路與新烏路口，經警
    攔檢並測得其呼氣所含酒精濃度達每公升0.96毫克（MG/L）
    ，而為臺北縣政府警察局新店分局依法掣單舉發，嗣原處分
    機關於98年8 月21日依道路交通管理處罰條例第35條第1 項
    第1 款規定，裁處異議人罰鍰45,000元，自98年8 月21日（
    裁決日）起1 年內不得考領駕駛執照，並應參加道路交通安
    全講習，異議人收受該裁決書，並於法定期間內聲明異議等
    情，有臺北縣政府警察局舉發違反道路交通管理事件通知單
    、交通部公路總局臺北區監理所板橋監理站違反道路交通管
    理事件裁決書及送達證書在卷可稽。
四、經查：
（一）本件異議人於97年9 月21日凌晨2 時32分許，飲用酒類已
      達不能安全駕駛動力交通工具，仍騎乘車號CYW-238 號重
      型機車，行經臺北縣新店市○○路與新烏路口時，經警測
      得其酒後呼氣所含酒精濃度達每公升0.96毫克乙節，為異
      議人所不爭執，並有酒測單1 紙在卷可稽，堪以認定。又
      異議人因上開酒後駕車行為而涉犯公共危險案件，另經臺
      灣臺北地方法院檢察署檢察官於97年10月30日以97年度偵
      字第22529 號為緩起訴處分，諭知緩起訴期間為1 年，並
      應自收受檢察官執行緩起訴處分命令通知書之日起，於緩
      起訴屆滿前2 月止，向指定之公益團體、地方自治團體或
      社區提供40小時之義務勞動，及於緩起訴處分確定後10個
      月內接受10小時道路交通安全講習，嗣該緩起訴處分於97
      年12月1 日確定，緩起訴期間自97年12月1 日起算，至98
      年11月30日期滿等情，亦有前開緩起訴處分書、臺灣高等
      法院被告前案紀錄表、臺灣臺北地方法院檢察署檢察官執
      行緩起訴處分命令通知書各1 份附卷足憑，堪認屬實。準
      此，本件異議人之緩起訴處分期間迄於98年11月30日始予
      屆滿，於此之前，刑事追訴程序尚未終局確定，則原處分
      機關遽於98年8 月21日裁處異議人罰鍰45,000元，顯與行
      政罰法第26條第1 項前段、第2 項之規定不符，自非妥適
      ，應予撤銷，此部分應俟上開緩起訴處分期間屆滿而異議
      人確定是否受刑事追訴、處罰後，再由行政機關另為適法
      之處分，本院不自為裁定。
（二）至於原處分機關依道路交通管理處罰條例第24條第1 項第
      2 款及第67條第6 項規定另對異議人裁處自裁決日起1 年
      內不得考領駕駛執照及應參加道路交通安全講習部分，揆
      諸前開規定及說明，此二部分之處分係屬罰鍰以外之其他
      種類行政罰，因兼具維護公共秩序之作用，為達行政目的
      ，是原處分機關就此部分之併予裁處，於法並無不合，異
      議人此部分之異議，為無理由，應予駁回。
五、綜上所述，異議人確有在上開時、地，因違反酒後駕駛車輛
    ，經測試呼氣中酒精濃度超過規定標準之違規行為，原處分
    機關裁處異議人自裁決日起1 年內不得考領駕駛執照，並應
    參加道路交通安全講習之其他種類行政裁罰部分，於法並無
    不合，此部分異議為無理由，應予駁回。然原處分機關裁處
    異議人罰鍰45,000元之行政裁罰部分，即難認為允當，自應
    由本院將原處分關於裁處罰鍰部分撤銷，以資適法。
六、據上論斷，應依道路交通案件處理辦法第19條、第20條前段
    ，裁定如主文。
中    華    民    國    98    年    11    月    27    日
                  交通法庭  法  官  林勇如
上正本證明與原本無異。
如不服本裁定，應於裁定送達後5 日內向本院提出抗告狀。
                            書記官  葉潔如
中    華    民    國    98    年    11    月    27    日


司法院資訊處製作；財團法人民間司法改革基金會備份。
